最　高　行　政　法　院　裁　定
　　　　　　　　　　　　　94年度裁字第01418號
抗　告　人　甲○○
訴訟代理人　丙○○
　　　　　　　　　　　　　送達.
上列抗告人因與相對人高雄市政府交通局間違反道路交通管理處
罰條例事件，對於中華民國93年5月27日高雄高等行政法院93年
度簡字第169號裁定提起抗告，本院裁定如下︰
　　主  文
抗告駁回。
抗告訴訟費用由抗告人負擔。
　　理  由
一、本件抗告人於原審起訴意旨略以：相對人以抗告人於民國（
    下同）91年10月3日7時43分許，駕駛ＭＲＱ─746號機車，
    在高雄市○○○路因超車未保持適當間隔距離，而肇事致人
    受傷，為高雄市政府警察局交通大隊舉發並移送相對人處理
    ，經相對人所屬交通事件裁決所認違章事實成立，乃依道路
    交通管理處罰條例，裁處抗告人新台幣（下同）1,200元罰
    鍰及吊扣駕照3個月。抗告人嗣於同年11月21日辦理繳納罰
    鍰及吊扣駕照事宜，並領取罰鍰收據後，即向臺灣高雄地方
    法院聲明異議，經該法院以92年度交聲字第301號裁定異議
    駁回，抗告人不服，復向臺灣高等法院高雄分院提出抗告，
    經該法院以92年度交抗字第126號裁定抗告駁回；上開事實
    有高雄市政府警察局91年11月28日高市警刑字第BO0000000
    號違規通知單、相對人92年11月21日高市府交裁吊字第92─
    00000000號駕駛執照吊扣執行單、罰鍰繳款書（收據號碼：
    32─000000000）、臺灣高雄地方法院交通事件執行通知單
    、臺灣高等法院高雄分院92年度交抗字第126號裁定等附卷
    可稽。而抗告人因對上述違規事實之救濟結果不服，提起訴
    願，經訴願決定略以：「．．．受處分人對於裁決如有不服
    ，應於取得裁決書之次日起20日內，向管轄地方法院聲明異
    議，而不得循行政救濟程序謀求解決．．．」等語而為不受
    理決定駁回。抗告人仍表不服，提起本件行政訴訟，主張高
    雄市政府警察局舉發違反道路交通管理事件通知單引據法條
    錯誤，且相對人所為裁罰處分違反一事不二罰原則，茲因行
    政訴訟法新制早已實施，抗告人自得依行政訴訟法第3條、
    第4條及第7條規定提起行政救濟，而求為判決撤銷訴願決定
    及原裁罰處分，暨命相對人應退還抗告人1,200元之裁判。
二、原審以：按「公法上之爭議，除法律別有規定外，得依本法
    提起行政訴訟。」；「原告之訴，有左列各款情形之一者，
    行政法院應以裁定駁回之。．．．一、訴訟事件不屬行政法
    院之權限者。」分別為行政訴訟法第2條及第107條第1項第1
    款所明定。次按「違反本條例之行為，由左列機關處罰之：
    一、第12條至第68條由公路主管機關處罰。」；「本條例所
    定罰鍰之處罰，行為人接獲違反道路交通管理事件通知單後
    ，於15日內得不經裁決，逕依規定之罰鍰標準，向指定之處
    所繳納結案；不服舉發事實者，應於15日內，向處罰機關陳
    述意見或提出陳述書。其不依通知所定限期前往指定處所聽
    候裁決，且未依規定期限陳述意見或提出陳述書者，處罰機
    關得逕行裁決之。」；「受處分人，不服第8條主管機關所
    為之處罰，得於接到裁決書之翌日起20日內，向管轄地方法
    院聲明異議。」為行為時道路交通管理處罰條例第8條第1項
    第1款、第9條第1項、第87條第1項所明定。顯見上開處罰之
    救濟程序適用特別規定，即與行政訴訟法第2條所稱「除法
    律別有規定外」相符。是倘違反上開條例遭罰之受處分人對
    之不服，自應逕向管轄地方法院聲明異議，尚不得循通常行
    政爭訟程序提起訴願及行政訴訟。司法院著有釋字第418號
    解釋及本院有60年裁字第252號判例可循。本件抗告人既係
    不服相對人就本件交通事故所為之罰鍰處分，並執以向原審
    法院起訴請求撤銷系爭罰鍰處分暨請求返還已繳納之罰鍰1,
    200元等情，堪認本件應屬交通違規處罰之爭議，殆無疑義
    。揆諸前開說明，抗告人若有爭執，本應依前述道路交通管
    理處罰條例第87條第1項規定之程序請求救濟。另本件抗告
    人前已依法循序向臺灣高雄地方法院聲明異議，經該法院以
    92年度交聲字第301號裁定異議駁回後，抗告人復向臺灣高
    等法院高雄分院提出抗告，並經臺灣高等法院高雄分院以92
    年度交抗字第126號裁定駁回抗告確定在案。從而，抗告人
    就非屬原審法院權限之事件，向原審法院提起本件行政訴訟
    ，於法自有未合；訴願決定以抗告人請求事項非屬訴願救濟
    範圍而予以不受理決定駁回，核無違誤，因而為抗告人敗訴
    之裁定。抗告意旨仍執陳詞指摘原判決違誤，聲明廢棄。惟
    查本件既屬普通法院刑事庭（交通法庭）管轄之案件，抗告
    人之起訴意旨於法已有未合，應認抗告意旨為無理由，應予
    駁回。
三、依行政訴訟法第104條、民事訴訟法第95條、第78條，裁定
    如主文。
中    華    民    國    94    年    7     月   28     日
                  第四庭審判長法  官　徐　樹　海
                              法  官　高　啟　燦
                              法  官　吳　錦　龍
                              法  官　黃　合　文
                              法  官  林  茂  權
以  上  正  本  證  明  與  原  本  無  異
中    華    民    國    94    年    8    月    1      日
　　　　　　　　　　　　　　　書記官　張　雅　琴
